【裁判字號】    96,簡上,958
【裁判日期】    970320
【裁判案由】    竊盜
【裁判全文】
臺灣板橋地方法院刑事判決             96年度簡上字第958號
上  訴  人  乙○○
即  被  告
選任辯護人  曾昭牟律師
            許中銘律師
上列上訴人因竊盜案件，不服本院於中華民國九十六年八月三十
一日以九十六年度簡字第五五五五號所為之第一審判決（聲請簡
易判決處刑案號：九十六年度偵字第一七四八六號），提起上訴
，本院管轄之第二審合議庭判決如下：
    主  文
原判決撤銷。
乙○○竊盜，累犯，處拘役肆拾日，如易科罰金，以新臺幣壹仟
元折算壹日。又竊盜，累犯，處拘役參拾日，如易科罰金，以新
臺幣壹仟元折算壹日。應執行拘役陸拾日，如易科罰金，以新臺
幣壹仟元折算壹日。
    事  實
一、乙○○曾因竊盜案件，經本院95年度簡上字第429 號判處有
    期徒刑6 月，如易科罰金以銀元3 百元折算1 日確定，嗣經
    減刑為有期徒刑3 月，於民國96年7 月26日易科罰金執行完
    畢。詎其猶不知悔改，復意圖為自己不法之所有，於96年7
    月28日15時30分許，前往台北縣永和市○○路91巷64號「永
    德宮」，趁廟祝甲○○不注意之際，竊取該宮所奉祀之神明
    虎爺公碗內之香油錢新台幣（下同）150 元得逞；復於同年
    月29日15時25分許，再次前往上址「永德宮」趁廟祝甲○○
    不注意之際，竊取該宮所奉祀之神明虎爺公碗內之香油錢25
    元得手，惟適為廟祝甲○○發現，經報警查獲，並當場自其
    手上搜得所竊得共計25元之硬幣3 個，始悉上情。
二、案經臺北縣政府永和分局報告臺灣板橋地方法院檢察署檢察
    官聲請以簡易判決處刑。
    理  由
一、按被告以外之人於審判外之言詞或書面陳述，除法律有規定
    者外，不得作為證據，刑事訴訟法第一百五十九條第一項固
    有明定。惟被告以外之人於審判外之陳述，雖不符同法第一
    百五十九條之一至之四規定，但經當事人於審判程序同意作
    為證據，法院審酌該言詞陳述或書面作成時之情況，認為適
    當者，亦得為證據，且當事人、辯護人於法院調查證據時，
    知有第一百五十九條第一項不得為證據之情形，而未於言詞
    辯論終結前聲明異議者，視為有前項之同意，此亦據刑事訴
    訟法第一百五十九條之五規定甚明。從而，本件認定事實所
    引用之下列證據，均未據當事人聲明異議，自有證據能力。
二、訊據被告乙○○對於上揭事實，坦承不諱，核與被害人甲○
    ○於警詢中證述情節相符，並有贓物認領保管單1 件在卷可
    資佐證，本件事證明確，被告犯行洵堪認定，應依法論科。
三、核被告所為，係犯刑法第320 條第1 項竊盜罪。被告先後二
    次竊盜犯行，犯意各別，行為互殊，應分論併罰。又被告有
    如事實欄所載犯罪科刑及刑之執行情形，有臺灣高等法院被
    告前案紀錄表在卷可稽，其於受有期徒刑執行完畢後五年內
    ，故意再犯本案有期徒刑以上之罪，為累犯，均應依法加重
    其刑。
四、原審根據卷內事證，認被告犯行明確，據以論罪科刑，固非
    無見。惟按量刑之輕重，固屬事實審法院得依職權自由裁量
    之事項，惟仍應受比例原則及公平原則之限制，否則其判決
    即非適法。刑事審判旨在實現刑罰權分配的正義，故法院對
    有罪被告之科刑，應符合罪刑相當之原則，使輕重得宜，罰
    當其罪，以契合社會之法律感情，此所以刑法第五十七條明
    定科刑時應審酌一切情狀，尤應注意該條各款所列事項以為
    科刑輕重之標準，最高法院93年台上字第5073號、95年台上
    字第1779號裁判意旨參照。被告上訴意旨認被告有輕度智能
    不足及重鬱症與重度伴有精神病行為，事後已與被害人達成
    和解，有和解書1 件在卷可憑，且被告所竊金額共僅1 百餘
    元，被害人所受之財產損害輕微，原審量刑實屬過重等語。
    經查：
（一）按行為時因精神障礙或其他心智缺陷，致不能辨識其行為
      違法或欠缺依其辨識而行為之能力者，不罰。行為時因前
      項之原因，致其辨識行為違法或依其辨識而行為之能力，
      顯著減低者，得減輕其刑。刑法第19條第1 項、第2 項固
      定有明文。惟本件被告於警詢及偵查中對於行竊之經過情
      形敘述甚詳，且稱因缺錢而行竊，並將行竊所得用於購買
      便當及香煙花費等語。是被告即使確有上開輕度智能等精
      神疾病情狀，然其辨識行為違法之能力應認與一般常人無
      異，尚無刑法第19條規定之適用，合先敘明。
（二）惟本件被告二次行竊所得分別僅150 元、25元，其所竊財
      物價值與被害人所受財產損害實屬輕微，且被告於原審審
      理中業與被害人達成和解，有和解書1 件在卷可憑，被害
      人於警詢中亦表示沒有要提出民事賠償訴訟等情。雖被告
      前因竊盜案件，經本院95年度簡上字第429 號判處有期徒
      刑6 月，如易科罰金以銀元3 百元折算1 日確定，嗣經減
      刑為有期徒刑3 月等情，有臺灣高等法院被告前案紀錄表
      在卷可稽。然查被告上開竊盜犯行所竊財物為行動電話，
      被害人所受財產損害程度較本件為高，又因先後6 次犯行
      ，並依修正前刑法關於連續犯之規定加重其刑等情，有本
      院95年度簡上字第429 號判決網路列印本1 件在卷可參。
      其關於科刑時應審酌之各項情狀與本件均有不同。是被告
      因有上開竊盜前科，固為本件科刑時應審酌事項之一，然
      原審未審酌被害人與被告達成和解，以及被告所竊財物價
      值與被害人所損程度甚微等情，逕就被告上開行竊150 元
      、25元之犯行，分別論處有期徒刑4 月、3 月，並定應執
      行有期徒刑6 月，及諭知易科罰金以新臺幣1 千元折算1
      日等情，尚嫌過重，實有違上開罪刑相當之原則。被告此
      部分上訴意旨為有理由，應由本院管轄之第二審合議庭予
      以撤銷改判。爰審酌被告有竊盜前科之素行，仍未能悔改
      守法，其犯罪之動機、目的、手段、所竊財物之價值及被
      害人所受財產損害程度甚微，並且犯後已與被害人達成和
      解，犯罪後坦承犯行之態度等一切情狀，分別量處如主文
      所示之刑，並諭知易科罰金之折算標準，及定其應執行刑
      後，諭知易科罰金之折算標準。又本件被告有如上所載竊
      盜前科並構成累犯，自與刑法第74 條 第1 項第1 、2 款
      規定緩刑之要件不符，辯護意旨請予宣告緩刑1 節，尚無
      依據，爰此敘明。
據上論斷，應依刑事訴訟法第四百五十五條之一第一項、第三項
、第三百六十九條第一項前段、第三百六十四條、第二百九十九
條第一項前段，刑法第三百二十條第一項、第四十七條第一項、
第四十一條第一項前段、第五十一條第六款，刑法施行法第一條
之一，判決如主文。
本案經檢察官藍海凝到庭執行職務。
中    華    民    國    97    年    3     月    20    日
                  刑事第七庭?審判長法?官  胡堅勤
                                    法?官  吳佳穎
                                    法?官  李君豪
以上正本證明與原本無異。
不得上訴。
                                    書記官  林文達
中    華    民    國    97    年    3     月    20    日
附錄本案論罪科刑法條
刑法第320條
意圖為自己或第三人不法之所有，而竊取他人之動產者，為竊盜
罪，處5 年以下有期徒刑、拘役或5 百元以下罰金。
意圖為自己或第三人不法之利益，而竊佔他人之不動產者，依前
項之規定處斷。
前二項之未遂犯罰之。


司法院資訊處製作；財團法人民間司法改革基金會備份。
